臺灣高等法院臺中分院刑事判決　　　　 94年度上訴字第743號
上　訴　人
即　被　告　戊○○
選任辯護人　陳青來　律師
上列被告因強盜案件，不服臺灣彰化地方法院中華民國94年2月4
日第一審判決（民國93年度訴字第1261號，起訴案號：臺灣彰化
地方法院檢察署93年度偵字第6648號，併辦案號：同署93年度偵
字第7244號、第7677號），提起上訴，本院判決如下：
    主　　  文
原判決撤銷。
戊○○共同連續意圖為自己不法之所有，攜帶兇器，以強暴至使
不能抗拒而取他人之物，處有期徒刑捌年陸月。
    事      實
一、戊○○與乙○○共同基於意圖為自己不法所有之概括犯意聯
    絡，先於民國93年8月14日16時許， 由戊○○騎乘未懸掛車
    牌、車牌號碼不詳之黑色機車搭載乙○○，至彰化縣埔心鄉
    ○○村○○○段135地號農地旁，見丙○隻身在田中工作 ，
    遂至丙○之機車停放處等候丙○，待丙○前來騎機車時，先
    推由戊○○藉故不滿丙○看其2人而抓住丙○之衣領， 並將
    丙○之脖子勒住，乙○○則持客觀上足以危害人體生命身體
    之安全、可供作兇器之用之扳手1支（未扣案） 毆打丙○下
    巴、後腦，旋以扳手架住丙○的脖子，使丙○無法反抗，再
    由戊○○將手伸入丙○褲子口袋內，強行取走丙○所有新台
    幣（下同）2050元、香煙及打火機後，始騎乘該機車離去。
二、戊○○2人於強盜丙○上開財物後， 隨即又承前之概括犯意
    聯絡，於同日16時許，由戊○○騎乘該機車，行經彰化縣埔
    心鄉○○村○○路38號產業道路旁時， 又見僅己○○1人單
    獨在田裡工作，旋即將機車折回己○○旁，遂又推由戊○○
    藉故不滿己○○看其2人， 乙○○則徒手勒住己○○之脖子
    ，控制其行動，使己○○無法反抗，再由戊○○將手伸入己○○之褲子口袋，強取其手機1支， 惟因手機掉落地上致未
    遂。
三、戊○○復承前之概括犯意，於民國同年8月24日15時許， 攜
    帶客觀上足以危害人體之生命、身體安全、足供作兇器使用
    、形狀類似西瓜刀之刀械1把， 騎乘其祖父所有之車牌號碼
    ＴＮＰ─430號輕型機車 （預先在車牌上貼上黃色之膠帶，
    以掩人耳目），頭戴黑色全罩式安全帽，身著水藍色外套、
    深色褲子及白色鞋子，行經彰化縣永靖鄉○○村○○路旁之
    產業道路旁之農田時，見丁○○1人獨自在田中拔菜豆， 隨
    即將機車折回丁○○旁，手持上開類似西瓜刀之刀械放在腰
    際背後，亮出刀刃對其展示，以此脅迫之方式，對丁○○恫
    嚇說：「阿桑，日子很難過，1000元借我，我明天再還你。
    」等語，致使丁○○因見戊○○背後藏刀恐會對其不利、受
    此脅迫心生害怕而達不敢抗拒之地步，自行取出皮包內之百
    元紙鈔11張、合計1100元 （丁○○誤稱為100元之紙鈔10張
    ，共1000元）交付予戊○○後，戊○○始騎乘上開機車逃逸
    。嗣因丁○○向警報案，經警調取上開路口之監視器及證人
    Ａ０１（年籍詳卷）之指證，始循線查獲戊○○涉案，並經
    臺灣彰化地方法院核發搜索票，至戊○○住處執行搜索，扣
    得作案所用之黑色全罩式安全帽1頂、水藍色外套、藍色8分
    褲各1件、白色鞋子1雙及膠帶1捲，始查悉上情。
四、案經彰化縣警察局員林分局、溪湖分局分別移送臺灣彰化地
    方法院檢察署檢察官偵查起訴及併案審理。
    理      由
一、訊據上訴人即被告戊○○固不否認其確有於上述時、地，身
    著上述衣物，騎乘上開預先以膠帶將機車車牌號碼黏貼遮蔽
    之機車，以防被害人查知其身分，而向被害人丁○○索討11
    00元之事實，惟其矢口否認有何攜帶兇器強盜被害人財物之
    犯行，辯稱：伊並未攜帶西瓜刀向丁○○強盜財物，伊只是
    藉故恐嚇取財要丁○○皮包，而自行伸手至丁○○口袋內，
    強行取走丁○○之1100元，並不是強盜其財物；至併案部分
    伊並未參與，係事後乙○○把案情轉告伊的，伊與乙○○曾
    因打架而結怨，另伊於案發後，業已透過家人匯款給被害人
    丁○○，以返還所借之1100元各等語。
二、惟查：上訴人即被告上開共同或單獨攜帶兇器，以強暴或脅
    迫方式致使被害人丙○、己○○及丁○○不能抗拒而取走被
    害人之前述財物得逞或未遂之各犯罪事實，業據被害人丙○
    、己○○及丁○○於警訊、偵查或原審法院或本院審理時指
    述甚詳，丙○於警訊及原審法院審理時均明確證稱：當時伊
    隻身在田中工作，見被告騎機車搭載乙○○經過， 其2人即
    在伊停放機車之樹下等伊，待伊前去牽車時，被告即藉故揚
    稱「你是在看我看三小」（台語）而抓住伊之衣領並把伊勒
    住，後乙○○即持客觀上足以危害人體生命身體之安全、可
    供作兇器之用之扳手1支 （未扣案）毆打伊之下巴、後腦，
    旋以扳手架住伊之脖子，使伊無法反抗，再由被告將手伸入
    伊褲子口袋內，強行取走2050元、香煙及打火機後，始騎乘
    機車離去，當時被告與乙○○雖均頭戴半罩式安全帽，但伊
    仍可以從其 2人之特徵及聲音確認係被告與乙○○對伊強盜
    財物各等語；而己○○於警訊及檢察官偵訊時亦指證稱：當
    時伊在田裡清洗農藥機，被告（外形較矮壯，頭戴半罩式安
    全帽）騎機車搭戴乙○○（外形較瘦高，未戴安全帽）經過
    伊後又折回來，被告藉故不滿伊看其 2人，乙○○遂徒手勒
    住伊之脖子，控制其行動，使伊無法反抗，再由被告將手伸
    入伊之褲子口袋，強取手機 1支，惟因手機掉落地上而未遂
    ，伊可以確認係被告及乙○○對伊行兇無誤各等語。其在本
    院審理中行交互詰問時雖供稱，時間經過很久，已無法辯認
    在場之被告，但餘之供述，均與前供同；查被害人係30年出
    生年已 64歲，案發迄今將屆1年，所供時間已久，無法辯認
    ，應符常情，是其在本院所證，亦難為有利上訴人即被告之
    認定。且被害人丁○○於警訊、偵查中及原審法院審理時亦
    指證說：當時伊1人獨自在田中拔菜豆，被告騎乘1台車牌被
    遮蔽之機車經過後，隨即又將機車折回停在伊旁，引擎未熄
    火，其並走下田裡，手持上開類似西瓜刀之刀械，並放在腰
    際背後（其於同院審理時誤稱係從褲子的口袋中抽出刀來）
    向伊展示，並對伊恫嚇說：「阿桑，日子很難過，1000元借
    我，我明天再還你。」等語，伊因害怕被告會對伊不利，始
    自行取出皮包內之100元紙鈔10張、合計1000元（實為100元
    之紙鈔11張，共1100元）交付被告後，被告始騎乘上開機車
    逃逸各等語，其3人對受害之經過指述詳細， 且丙○、己○○均明確描述被告及共犯之特徵，並以照片或當庭指認被告
    與共犯無誤，而被告亦坦認其確有於上述時、地，藉故向被
    害人丁○○索討1100元之事實，是被害人 3人前開指述顯有
    憑據，實無誤認之可能，而被告與被害人 3人本不相識，此
    據其等供述在卷，是其等間自無怨隙可言，是被害人 3人更
    無誣指被告之可能。被告雖否認有與乙○○共同強盜被害人
    丙○、己○○ 2人之上開財物，並以前開情詞置辯，而原審
    法院依公訴人之聲請，據以提解證人乙○○以進行詰問時，
    證人乙○○亦否認有與被告共同強盜被害人丙○、己○○財
    物之犯行，然同院於準備程序中，訊問被告對檢察官移送併
    辦其與共犯乙○○共同強盜被害人丙○、己○○之事實有何
    意見時，被告戊○○卻供稱：伊並未與乙○○共同強盜被害
    人丙○ 2人之財物，但伊曾聽乙○○敘述其強盜丙○與己○○之過程等語（見同院93年11月8日筆錄） ，顯見被告於本
    件案發時，即已知悉乙○○強盜丙○、己○○ 2人之事實，
    則證人乙○○證稱其並未強盜丙○、己○○ 2人之說詞，顯
    有不實，自不能採為有利於被告之認定，而被告供稱乙○○
    曾告訴其上開強盜之事實，惟其竟又辯稱曾因與乙○○打架
    而結怨云云，則若被告與乙○○確因打架而結怨，乙○○豈
    會無端將個人犯罪之過程告訴與其結怨之被告而自陷於不利
    ，更見被告此之所辯，顯有卸責於共犯乙○○之意，要不可
    採信；再被告亦不否認其確曾於上述時、地，欲尋機藉故向
    人索討財物，且為防止被害人得知其騎乘機車之車牌號碼而
    得以查知其身分，故預將所騎乘機車之車牌號碼黏貼膠布遮
    蔽後，始騎乘該機車以向被害人丁○○索取1100元現金得逞
    之事實，已見前述，顯見被告自始即有從事不法犯行之意圖
    至為明確。雖其矢口否認有持類似西瓜刀之刀械向丁○○展
    示，辯稱只是要趁機強奪丁○○皮包而取走丁○○之1100元
    而已，在本院審理中，則稱祇是恐嚇取財而已云云，然查其
    於警局初訊時卻供說：當時係在現場撿拾 1支木棍而用以強
    盜丁○○財物，事後已隨手將木棍丟棄云云，並於原審法院
    準備程序時辯稱：伊原本係要撿路旁之木棍來用，但後來沒
    有使用云云，與其前之所供，顯有出入，雖被告就此另辯稱
    警訊時係警察強迫其為有攜帶木棍之供述云云，然查其於偵
    查中，業已向檢察官抗辯警詢時有遭員警強迫取供之情形，
    而檢察官就此立即勘驗其警詢筆錄之錄音光碟，查明警詢並
    無強迫之情形，製有勘驗筆錄附卷可稽（見93年度偵字第66
    48號偵查卷第28頁），檢察官並就此訊問證人即被告警詢時
    亦在場接受調查之乙○○，其亦證說並未見員警對被告有何
    強迫之不法行為等語，且查員警於詢問被告前，業經被害人
    之指述而知悉被告當時係攜帶類似西瓜刀之刀械以強盜丁○○財物等案情，則若員警有強迫或誘導被告製作警詢筆錄之
    意，其大可配合被害人之指述而令被告供述其係攜帶西瓜刀
    ，而非木棍，足見被告此之所辯，顯然不實，是其強盜被害
    人丁○○時，應確有攜帶長型之器械應堪認定，則被害人丁○○指述，該器械係為刀類，應有憑據，非屬虛假，雖被害
    人丁○○指說當時被告係將刀從褲子之口袋中抽出向其展示
    ，且該刀應有1尺半長（約45公分） 等語，顯有不合常理之
    處，然因其已年邁，就事發之細節，記憶及判斷容或有失誤
    ，或因其被害當時至為驚恐，是其此之所述，容有誤認之情
    形，而據其於檢察官偵訊時係證述被告當時係把刀放在腰際
    （見同上卷第21頁），且其於同院審理陳述時亦比劃當時被
    告係從腰際間亮刀之動作，應認被告當時係把刀藏放在腰際
    背後對被害人丁○○亮刀始為正確，因被害人丁○○自始即
    堅指被告強盜其財物時確有攜帶刀械明確，故其此之指述雖
    有細節上之出入，惟此並不足以影響本院對事實之判斷。至
    被告另辯說其於案發被逮捕後，已委請家人匯款給被害人丁○○，以返還其所供之款項云云，惟此乃事後返還贓款之賠
    償行為，並不因其被逮捕後有返還向丁○○索取之贓款，而
    可推認其向丁○○強取贓款時並無不法之意圖，況其業已坦
    認其於前去向丁○○強盜時，為免遭人記下其所騎機車之車
    牌號碼而預先將車牌號碼以膠布黏貼遮蔽，則若其非有何不
    法之意圖，向人借錢時何須黏貼車牌？況被告於同院審理時
    供稱：其係向被害人丁○○索取財物，怕他去報警，才將機
    車車牌貼著，並戴安全帽，以防事後被害人認出；當時是向
    被害人拿錢，不是借錢等語。是其此之所辯，亦屬事後卸責
    之詞，亦無可採。此外，復有被告強盜被害人丁○○財物後
    ，騎車離開現場至為路旁監視器所攝錄之翻拍照片 2幀附卷
    及被害強盜被害人丁○○時所穿著之衣物、安全帽等扣案可
    相佐證，被告前揭犯行已堪認定，應依法予以論科。
三、查扳手1般為鐵製，足可供兇器使用，當無可議， 被告與共
    犯手持扳手毆打被害人以強盜財物，並另持類似西瓜刀之刀
    械迫使被害人交出財物，核其所為，係犯刑法第330條第1項
    、第321條第1項第3款之攜帶兇器加重強盜罪及第328條第 4
    項、第1項之強盜未遂罪。其與乙○○就犯罪事實 1、2之強
    盜犯行，有犯意之聯絡及行為之分擔，均為共同正犯。又其
    先後3次強盜犯行，所犯基本構成要件相同， 顯係基於概括
    犯意為之，依連續犯之規定論以加重強盜一罪，並依法加重
    其刑；公訴人雖未就被告所犯之犯罪事實1、2之犯行併予起
    訴，惟此部分與起訴有罪部分有連續犯之裁判上一罪關係，
    本院自應併予審判。另被告強盜被害人丁○○財物部分，雖
    被害人丁○○一再指說其當時係遭被告強盜1000元，然被告
    於原審法院審理時自始即供說其係取走丁○○1100元明確，
    則本院審諸被害人丁○○之年齡、身體狀況及被害時所受驚
    嚇等情，認此部分金額應以被告所述為正確，附此敘明。原
    判決予以論罪科刑，固非無見，上訴人仍執前詞指摘原判決
    不當，非有理由，惟沒收之物，除違禁物外，屬於被告所有
    為限，被告抑共犯咸弗承有持兇器犯強盜罪，因不足取但均
    否認其等有上開兇器，因尚無其他確切事證，足以證明兇器
    為渠所有，原判決竟予以宣告沒收，容有可議，上訴人上訴
    雖未主張及此，但原判決有上述可議之處，應由本院將原判
    決予以撤銷。爰審酌被告犯罪之動機、目的、方法、手段、
    品行、所得利益，其正值青壯之年，卻圖不勞而獲，竟仗恃
    其身強體健，於光天化日之下，攜帶刀械騎車沿路攔搶在田
    工作之老農，足見其目無法紀之心態，顯值非議，而其犯罪
    手法張狂，已嚴重破壞當地治安，所生之危害實甚為重大，
    無可輕縱，再其犯罪後仍不知坦認犯行，犯後之態度不佳等
    一切情狀，量處如主文第 2項所示之刑，以示懲警。至未扣
    案之狀似西瓜刀及扳手各 1支，非被告及共犯所有，雖供其
    等犯本罪所用之物，依法仍不應予沒收，併此敘明。
四、據上論斷，應依刑事訴訟法第369條第1項前段、第364條 、
    第299條第1項前段，刑法第28條、第56條、第330條第1項、
    第321條第1項第3款，判決如主文。
本案經檢察官甲○○到庭執行職務。
中　　華　　民　　國　　94　　年　　7 　　月　　27　　日
　　　　　　　刑事第六庭　審判長法　官　李　文　雄
　　　　　　　　　　　　　　　　法　官　劉　連　星
　　　　　　　　　　　　　　　　法　官　陳　嘉　雄
上列正本證明與原本無異。
如不服本判決應於收受送達後十日內向本院提出上訴書狀，其未
敘述上訴之理由者並得於提起上訴後十日內向本院補提理由書（
均須按他造當事人之人數附繕本）。
　　　　　　　　　　　　　　　　書記官　陳　信　和
中　　華　　民　　國　　94　　年　　7 　　月　　28　　日
　　　　　　　　　　　　　　　　　　　　　　　　　　　Ｒ
